臺灣高等法院刑事判決　　　　　　　100年度交上易字第157號
　上　訴　人　臺灣士林地方法院檢察署檢察官
　被　　　告　林嘉雄
　選任辯護人　黃訓章律師
上列上訴人因被告過失致死案件，不服臺灣士林地方法院99年度
交訴字第3 號，中華民國100年1月28日第一審判決（起訴案號：
98年度偵字第14901號），提起上訴，本院判決如下：
    主  文
上訴駁回。
    理  由
一、公訴意旨略以：被告林嘉雄於民國（下同）98年10月28日上
    午8 時15分許，駕駛車號Z9－4560號銀色自用小客車，由南
    往北沿臺北市南港區成功橋外側車道行駛，原應注意車前狀
    況，隨時採取必要安全措施，而依當時情形又無不能注意之
    情事，竟疏於注意，適黃郁涵騎乘CVX－667號重型機車行駛
    於林嘉雄前方，黃郁涵為閃避路旁不詳姓名之人所騎乘之腳
    踏車，不慎自行跌倒在地，被告林嘉雄見狀即煞車並向左切
    換車道，惟其前輪仍輾越黃郁涵之腹部，後輪則輾越黃郁涵
    之右腿後煞停，適尾隨於後方而由蕭國財（所涉本件業務過
    失致死罪，業經判處有期徒刑6 月確定）所駕駛車號8C－04
    12號藍色自用小貨車見前方被告林嘉雄之自用小客車煞車並
    向左變換車道，亦隨即緊急煞車並向左變換車道，仍因煞車
    不及而撞及被告林嘉雄上揭自用小客車並輾壓黃郁涵而停止
    ，黃郁涵並倒臥於自小貨車下方，林嘉雄即以電話報警到場
    處理，惟黃郁涵因受上揭車輛輾壓，致受有胸腔與腹腔內出
    血，當場不治死亡，因認被告林嘉雄所為，係犯刑法第 276
    條第1項之過失致死罪嫌云云。
二、按犯罪事實應依證據認定之，無證據不得認定其犯罪事實；
    又不能證明被告犯罪或其行為不罰者，應諭知無罪之判決，
    刑事訴訟法第154條第2項、第301條第1項分別定有明文，此
    即揭櫫刑事訴訟程序係採證據裁判主義，易言之，即認定不
    利被告之事實，須依積極證據，苟積極證據不足為不利於被
    告事實之認定時，自應為有利於被告認定，更不必有何有利
    之證據，最高法院30年上字第816 號判例意旨參照。次按刑
    事訴訟法上所謂認定犯罪事實之證據，係指足以認定被告確
    有犯罪行為之積極證據而言，該項證據自須適合於被告犯罪
    事實之認定，始得採為斷罪資料。如未能發現相當證據，或
    證據不足以證明，自不能以推測或擬制之方法，以為裁判之
    基礎。又刑事訴訟上證明之資料，無論其為直接或間接證據
    ，均須達於通常一般人均不致有所懷疑，而得確信其為真實
    之程度，始得據為有罪之認定，若其關於被告是否犯罪之證
    明未能達此程度，而有合理性懷疑之存在，致使無法形成有
    罪之確信，根據「罪證有疑，利於被告」之證據法則，即不
    得遽為不利被告之認定，此分別有最高法院29年上第3105號
    、40年臺上字第86號、76年臺上字第4986號判例可資參照。
    另按刑法上之過失者，係指行為人按其情節應注意，並能注
    意而不注意，或行為人對於構成要件事實，雖預見其發生而
    確信其不發生者而言，刑法第14條定有明文，是刑法上過失
    行為之成立，應以行為人對該過失行為所生之構成要件結果
    、因果歷程有客觀之預見可能性及主觀預見可能性，且行為
    人基於此預見之可能性，而有違反客觀上之注意義務而致構
    成要件事實發生者，始足當之。又按汽車駕駛人可信賴其他
    參與交通之對方亦能遵守交通規則，同時為必要之注意，謹
    慎採取適當之行動，而對於不可預知之他方參予交通者之違
    規行為，並無預防之義務（最高法院74年台上字第4219號判
    例意旨參照）。換言之，汽車駕駛人，因可信賴其他參與交
    通之對方亦能遵守交通規則，且衡諸日常生活經驗及一般合
    理駕駛人之注意能力，已為必要之注意，並已採取適當之措
    施，或縱未採取適當之措施，仍無法避免交通事故之發生時
    ，該汽車駕駛人對於信賴對方亦能遵守交通規則乃竟違規之
    行為，自無預防之義務，難謂該汽車駕駛人即有能注意而不
    注意之過失，而令負過失之責任（最高法院90年度台上字第
    2400號判決意旨參照）。
三、查公訴人據以認被告林嘉雄涉犯刑法第276條第1項之過失致
    死罪嫌，無非係依：(一)被告林嘉雄之供述；(二)同案被告
    蕭國財之供述與偵查中之證述；(三)告訴人黃文字之指訴；
    (四)證人林萬福之證述；(五)驗斷書、相驗屍體證明書、照
    片；(六)現場圖、道路交通事故現場圖、道路交通事故調查
    報告表、照片及臺北市政府警察局刑事鑑識中心報告、內政
    部警政署刑事警察局98年12月3 日刑鑑字第0980161421號鑑
    定書與同局98年12月4 日刑鑑字第0980161420號鑑定書等，
    為其主要論據。訊據被告林嘉雄固坦承有於上揭時、地駕車
    行經系爭路段，為閃避被害人黃郁涵騎乘之機車而有偏左行
    駛，嗣被害人黃郁涵即因交通事故傷重不治死亡等情，惟堅
    詞否認有何過失致死犯行，辯稱：案發當時，伊並沒有擦撞
    到黃郁涵，她應該是自己超越前方腳踏車不慎而滑倒，當時
    伊已經預先往左偏作閃避的動作，在發現黃郁涵倒地時也馬
    上緊急煞車、方向盤往左做避讓的動作。且伊所駕的自小客
    車並未輾越黃郁涵，黃郁涵身上的輪胎印痕是來自於伊後方
    由蕭國財所駕駛之自小貨車，並非伊的自小客車，刑事警察
    局之鑑定結果有誤。伊雖然也是本件車禍發生的相關車輛之
    一，但伊沒有超速、沒有撞到黃郁涵、也沒有輾過黃郁涵，
    對本件事故之發生應無過失可言云云。
四、按傳聞法則之重要理論依據，在於傳聞證據未經當事人之反
    對詰問予以核實，乃予排斥，惟若當事人已放棄對原供述人
    之反對詰問權，於法院審判時表明同意該等傳聞證據可作為
    證據，基於證據資料愈豐富，愈有助於真實發現之理念，並
    貫徹刑事訴訟法修法加重當事人進行主義之精神，確認當事
    人對於證據能力有處分權之制度，傳聞證據經當事人同意作
    為證據，法院認為適當者，亦得為證據。另當事人於調查證
    據時，對於傳聞證據表示「沒有意見」、「對於證據調查無
    意見」，而未於言詞辯論終結前聲明異議，應視為已有將該
    等傳聞證據採為證據之同意，此刑事訴訟法第159條之5定有
    明文。是以下所引證據，經本院當庭提示，檢察官、被告及
    其辯護人均無意見，且未於言詞辯論終結前聲明異議，本院
    審酌該等證據作成之情況，認為適於為本件認定事實之依據
    ，依刑事訴訟法第159 條之5第2項規定，應具有證據能力，
    得採為證據。
五、經查：
(一)被害人黃郁涵因本件車禍致胸腔與腹腔內出血當場不治死亡
    之事實，有臺北市政府警察局南港分局相驗案件初步調查報
    告暨報驗書、臺北市政府警察局南港分局請驗屍體證明書、
    臺北市政府警察局南港分局玉成派出所陳報單、勘（相）驗
    筆錄、臺灣士林地方法院檢察署相驗屍體證明書、臺灣士林
    地方法院檢察署檢驗報告書、臺灣士林地方法院檢察署檢察
    官相驗報告書等存卷足憑（相卷第1至2頁、第44、54頁、偵
    卷第58頁、相卷第55至64頁、第66頁參照），此部分事實堪
    以認定。
(二)被告雖否認其所駕駛車號Z9－4560號自用小客車有輾壓過被
    害人黃郁涵之行為，惟查：
 1、本件經臺北市政府警察局南港分局刑事鑑識中心勘察採證鑑
    驗結果認：本案於死者黃郁涵腹部之印痕，經送請刑事警察
    局鑑識科痕跡組鑑識後，與車號Z9－4560自用小客車之右前
    、左前輪胎面拓印紋痕之間距類同；另於死者黃郁涵長褲右
    褲管內側發現之印痕，與車號Z9－4560自用小客車之右後輪
    、左後輪胎面拓印紋痕型態及主要凹痕間距類同... ，初步
    研判不排除車號Z9－4560自小客車曾輾壓過死者；另車號8C
    －0412自小貨車底盤弓字樑、橫拉桿、平衡桿、固定架及右
    側保險桿下緣，均發現有擦痕或印痕，且橫拉桿上之印痕，
    經送刑事警察局鑑識科痕跡組鑑驗後，不排除為死者黃郁涵
    長褲內部布料所遺留... ，初步研判車號8C－0412自小貨車
    曾擠壓或輾壓過死者等情，此有臺北市政府警察局南港分局
    刑事鑑識中心勘察採證報告卷所附採證報告、車輛測繪圖、
    傷勢紀錄表、現場證物清單、刑事案件採驗紀錄表、內政部
    警政署刑事警察局98年12月3 日刑鑑字第0980161421號、98
    年12月4 日刑鑑字第0980161420號鑑定書、勘察採證同意書
    、微物跡證初步篩檢結果報告表、初步篩檢照片、現場勘察
    照片簿等件在卷可稽（見偵查卷第134至282頁）。
 2、另經原審法院依職權傳喚證人即負責本案鑑定之內政部警政
    署刑事警察局鑑定人員陳穩中到庭鑑定並證稱：本案是刑事
    警察局經由台北市鑑識中心委託為本件輪胎拓印鑑定，而相
    關鑑定則是由伊所承辦、負責鑑定的。該中心就車禍現場兩
    車8輪總共送了8個輪胎拓印痕到本局鑑定，兩輛車，一輛是
    自小客車Z9－4560，一個是自小貨車，自小客車Z9－4560右
    前輪與左前輪在輪胎的幅寬內都各有5 條凹痕，上開凹痕均
    呈直線狀，右後輪、左後輪幅寬內各均具有3 條凹痕，凹痕
    亦均呈直線狀，自小貨車8C－0412的4 個輪胎，幅寬內均各
    具有4條凹痕，僅右後車輪幅寬內的凹痕呈波浪狀，其餘3個
    輪胎幅寬內的凹痕均呈直線狀，本局就台北市鑑識中心委託
    須鑑定的部分是死者案發時所穿著的藍色褲子實物還有腹部
    的印痕照片，經與車號Z9－4560自小客車與車號8C－0412自
    小貨車之右前、右後、左前、左後兩車8 輪車輪胎面拓印膠
    片透明片，直接疊在被害人比例1比1的腹部照片上經重合比
    對結果，鑑定出被害人藍色褲子上面的印痕與Z9－4560車輛
    的右後輪、左後輪胎面拓印紋痕及型態及主要凹痕、間距類
    同。通常鑑定的方式就是直接以實體膠片與腹部照片作為一
    比一放大之後直接作重合比對，沒有直接拿尺實際測量再來
    描述符不符合，應該是直接重合比對比較準確，邊緣壓印的
    形成有一個寬度，因為人體會翻滾，皮膚也有彈性，所以在
    人體表面上面壓印沒有辦法清楚的呈現出原來的樣貌，所以
    死者腹部上面的照片沒有辦法實際用尺測量幾公分而再去對
    照車輪壓痕間距。... 因為印痕在腹部上面是一種型態，不
    是單一可以用測量來描述的，所以我們鑑定報告都以直接重
    合比對的結果函覆給送鑑單位，拿尺測量的方式沒有辦法描
    述要表達的鑑定結果，沒有辦法描述型態云云（見原審交訴
    卷第176、177頁），另經原審法院當庭請鑑定人持扣案兩車
    共8 輪之輪胎拓印膠片與經刑事警察局函送實際比例為1比1
    之被害人腹部輪痕照片（見原審交訴卷第114至115頁）參互
    比對，勘驗結果為：Z9－4560自小客車之右前輪、左前輪的
    輪胎印紋間距與死者腹部上之輪胎印痕，間距類同，兩相痕
    跡可以重合；右後輪、左後輪的輪胎印紋間距與死者腹部上
    之輪胎印痕，間距不同，兩相痕跡無法重合；又小貨車8C-0
    412號的4個輪胎印紋間距與死者腹部上之輪胎印痕、間距不
    符，無法重合。此有原審法院99年8 月12日勘驗筆錄一份附
    卷可參（見原審交訴卷第182 頁），綜合鑑定人陳穩中上開
    證述，兼以勘驗結果顯示，並參諸案發當時較趨近被害人黃
    郁涵之車輛僅被告林嘉雄所駕之Z9－4560自小客車及同案被
    告蕭國財所駕之8C－0412自小貨車，堪認被告林嘉雄所駕Z9
    －4560自小客車輪胎確有輾壓被害人黃郁涵之腹部及腿部，
    是被告辯稱當時並無輾越被害人黃郁涵云云，自無足採。
(三)公訴人依同案被告蕭國財於偵查中之供述，而認被告林嘉雄
    於案發當時之車輛車速顯逾速限50公里，其因車速過快無法
    立時閃避，而輾壓被害人黃郁涵之胸腹部，致被害人因而傷
    重死亡，就本件車禍死亡事故之發生自有過失，惟此為被告
    所堅詞否認，並辯稱：伊當時駕駛之車速僅約30公里云云。
    而查：同案被告蕭國財於偵查中固稱：我當時車速有50、60
    公里左右，未發生事故前，前車速度與我車速差不多云云（
    見偵查卷第70頁），嗣於原審法院審理時復稱：出事的時候
    ，車速約60至65公里。當時與被告車子距離約一台小客車的
    距離云云（見原審交訴卷第124 頁），惟證人蕭國財於原審
    法院同日審理時亦證稱：（問：你跟在林嘉雄駕駛的車後面
    多久？）沒有多久。...我從巷子（即南港區○○路162巷）
    出來右轉之後上橋，就跟在林嘉雄的車子後面。後來我發現
    轎車煞車，我也跟著煞車，我跟在他的車後沒有多久，沒有
    幾分鐘。（問：是幾秒鐘還是幾分鐘？）應該是5分，大約5
    分鐘，就是剛上橋。...我跟在轎車後面走，5分鐘內我都跟
    在林嘉雄的車子後面云云（見原審交訴卷第126、127頁），
    而經本院函詢臺北市政府警察局南港分局案發現場成功橋之
    總長度、車禍事故地點與成功橋之橋頭（南港端）之距離及
    與南港區○○路162 巷巷口之距離為何，經該局函覆稱：（
    一）案發現場成功橋總長度為531.6 公尺。（二）車禍事故
    地點與成功橋之橋頭（南港端）距離為64.3公尺。（三）車
    禍事故地點與南港區○○路162 巷口距離為70.2公尺。此有
    該局100年6月7日北市警南分刑字第10030660000號函附於本
    院卷可參，茲本件事故發生地點既在距（南港端）橋頭僅64
    .3公尺處，證人蕭國財復係自南港端之向陽路162 巷口右轉
    進入橋樑後始跟隨前方由被告所駕之自用小客車，且相距10
    幾公尺，亦據證人蕭國財於本院證述明確（見本院審判筆錄
    第5 頁），則以上開橋樑之長度及肇事地點與橋樑南港端距
    離，證人蕭國財如何能以「50、60公里之時速」、「跟在被
    告之車子後方約5 分鐘」，足徵證人蕭國財上揭所述，以時
    速50、60公里之車速，跟在被告所駕駛車輛後方達5 分鐘之
    證述，應與事實不符，自難據此推論被告當時亦超速行駛，
    採為不利於被告之認定。復依證人蕭國財所述駕車上橋後距
    離被告所駕駛之自用小客車約10幾公尺，可推估被告所駕駛
    之車輛當時距離肇事地點至多約50公尺（即64.3公尺減10幾
    公尺），而以證人蕭國財自陳當日車速時速約50至60公里計
    算每秒車速度約13.89公尺至16.67公尺，則其自橋樑南港端
    至肇事地點約64.3公尺，約耗時4.63秒至3.86秒即碰撞被告
    之自用小客車，據此應可推估自蕭國財駕駛車輛上橋，並看
    見被告所駕駛之車輛後，被告亦耗時約4.63秒至3.86秒到達
    肇事地點，而依卷附汽車行駛距離及反應距離一覽表顯示，
    汽車行車時速50公里時，每秒鐘行駛距離為13.89 公尺，則
    被告辯稱其車速應未逾越速限時速50公里，即非無據，復查
    無其他證據，足資證明被告有何違規超速駕駛之行為，公訴
    人單憑蕭國財前開有瑕疵之供述，遽認被告有超速駕駛之違
    規行為，自難憑採。
(四)就本件車禍發生之經過，依證人即本件車禍目擊者林萬福於
    警詢時證稱：案發時，伊正駕駛營業用小客車 193－EH行經
    南港區成功橋上，當時前方是1 部藍色自小貨車（經警提示
    係8C－0412），事發之前有見到1 台自行車緩慢行駛於外側
    車道，接著是一部銀色重機（經警提示車號CVX－667）行駛
    於後，機車為了超越腳踏車所以要由腳踏車左側切出，後來
    該部重機突然往左偏欲閃避該部自行車，未料該部重機即往
    左前滑倒，遭隨後自小貨車連人帶車輾過，該名騎士是自貨
    車右前輪後方拉出。（問：事發當時你是否有目擊自小客與
    重機發生擦撞情事？）因我係行駛於自小貨之後，對於前方
    發生何事，我並不清楚，我的視線全遭自小貨擋住前方視線
    云云（見偵查卷第79至80頁）；於偵查中則證稱：當時機車
    先從伊右後方超過伊，再繼續往前超，騎到和貨車平行時，
    機車前方有一台腳踏車，機車為了閃腳踏車就往左切云云（
    見偵查卷第129至130頁）；嗣於原審法院審理時證稱：98年
    10月28日早上8 點多我有開車行經成功橋，並看到本件車禍
    之發生。當時我上橋後發現貨車在我的正前方，並看見有一
    部機車騎慢車道超越我、還有前面的貨車，但因在該部機車
    前方尚有1 台腳踏車慢速行駛，機車為了不要撞到腳踏車，
    切出來左邊，但當時左邊其實沒有空間了。當時機車騎士想
    加速超越，但結果機車騎士卻自己跌倒云云（見原審交訴卷
    第130至140頁參照），證人林萬福就本件機車駕駛人何以於
    行進間突向左偏，並因超車不慎自行摔車倒地等情業據證述
    明確在卷，核與被告林嘉雄所供本件被害人係因欲超越其行
    向前方之腳踏車不慎而自行摔倒等情相符，堪信為真。至證
    人林萬福嗣於本院審理時雖到庭證稱：被害人的機車先從伊
    的右側超過伊的車，她超過伊後，被害人的機車與自用小貨
    車併行。發生事情的時候，被害人的機車沒有超過小貨車，
    在小貨車右前車輪的位置。... 我有親眼看到，機車是被自
    用小貨車車頭右前方撞到的云云（見本院本審卷審判筆錄第
    7頁、第8頁），惟依被告林嘉雄供稱：當時伊發現機車時候
    ，機車在伊的右側，後來伊發現被害人偏左行駛時滑倒，伊
    就方向盤往左，並且煞車，這時候我就被後面的小貨車撞到
    云云，同案被告蕭國財於偵查中及原審法院審理時亦證稱：
    被害人的機車在伊車子的前面，就是在轎車的旁邊。當時伊
    看到前方的車子煞車，伊就跟著煞車，然後就去撞到前面那
    台自小客車，伊車子的左前方大燈有撞破云云（見原審交訴
    卷第231 頁），另經臺北市政府警察局南港分局刑事鑑識中
    心勘察採證鑑驗結果認：本案於車號Z9－4560自用小客車後
    行李箱距地高約89公分處，採獲與車號8C－0412小貨車車頭
    標準油漆片外觀顏色相似之外來轉移藍色漆質，又於車號8C
    －0412小貨車車頭拖勾上，採獲與車號Z9－4560自用小客車
    後保險桿標準漆質外觀顏色相似之外來轉移漆質，且車號Z9
    －4560自用小客車車尾後保險桿、後行李廂蓋及車號8C－04
    12小貨車車頭均發現有明顯車損，故初步研判Z9－4560自用
    小客車車尾與8C－0412小貨車車頭發生接觸撞擊等情，此有
    該勘察採證報告卷附卷可參（見偵查卷第148 頁），堪認尾
    隨於被告後方而由蕭國財所駕駛之上開自小貨車，確有因被
    告所駕之上開自小客車緊急煞車並向左變換車道，因煞車不
    及而自後方追撞自小客車車尾後方保險桿、後行李箱蓋等情
    ，茲查被害人黃郁涵所騎乘之重型機車苟尚未超越蕭國財所
    駕之上開自小貨車，並駛至被告林嘉雄所駕之自小客車車旁
    ，被告林嘉雄又如何能目睹被害人黃郁涵之機車因故人車倒
    地，並即急踩煞車、向左打方向盤做避讓動作，復隨遭尾隨
    於後方之小貨車撞擊，甚且依上所述，被告林嘉雄所駕之自
    小客車車輪並因閃避不及而輾越被害人黃郁涵之腹部及腿部
    ，是應以被告林嘉雄及蕭國財上揭所述機車係在被告林嘉雄
    所駕駛自用小客車右側併排行駛，較為可採，況證人林萬福
    既自承視線遭前方即蕭國財所駕駛小貨車擋住，無法目睹前
    方事故之發生，則其於事故發生一瞬間，因未竟全貌，致其
    陳述事故前機車與自小貨車併排行駛，並於滑倒左偏之際遭
    小貨車之右前車頭碰撞等語，即難採信。而依卷附南港分局
    刑事鑑識中心勘察採證報告，關於車號Z9－4560自小客車事
    發後之車輛情形：車頭、左側車身、右側車身均未發現有明
    顯相關聯之轉移性跡證，車輪部分除左前輪有擦痕，餘處未
    發現有明顯相關聯之轉移性跡證，車尾保險桿有多處擦痕、
    車行李箱處有藍色轉移漆質，研判自用小客車車尾後保險桿
    、後行李箱蓋與車號8C－0412小貨車車頭發生接觸撞擊（見
    偵查卷第139、140、148 頁），是並無跡證顯示涉案被告所
    駕駛之Z9－4560自小客車車體有撞擊或擦撞被害人黃郁涵機
    車，而被害人黃郁涵所騎乘之重型機車車身亦無遭受撞擊破
    損之現象，是並無證據足資證明被告所駕之系爭自小客車有
    與被害人黃郁涵所騎乘之系爭重型機車發生擦撞之情，而綜
    合上揭證人林萬福、蕭國財及被告之供、證述，及卷附相關
    勘查採證報告顯示，堪認被害人黃郁涵當時騎乘系爭機車向
    內側車道靠近欲超越前方腳踏車時，因操駕不慎、重心不穩
    因而人、車向左前側傾倒，適被告所駕駛之系爭自小客車駛
    至該處，隨即向左閃煞停於外側車道，惟其右前輪仍輾越被
    害人之腹部、右後輪則輾越被害人之右腿方煞停，而尾隨於
    後方而由蕭國財所駕駛之系爭自小貨車，因見被告緊急煞車
    亦隨即緊急煞車並向左變換車道，惟仍因煞車不及而撞及被
    告所駕駛之上揭自用小客車，並將被害人壓於車底後始煞停
    等情，應堪認定。
(五)按汽車駕駛人應注意車前狀況，並隨時採取必要之安全措施
    ，道路交通安全規則第94條第3 款固定有明文。本件公訴人
    亦認被告有疏於注意車前狀況之過失。惟按所謂疏於注意車
    前狀況之過失，係指汽車駕駛人應注意、能注意而疏於注意
    而言。本件被告所駕系爭自用小客車與被害人機車並無任何
    碰撞跡證，而係被害人因操駕不慎、重心不穩因而人、車向
    左前側傾倒至被告所駕車輛行進之前方，已如前述。則被害
    人機車既未行駛於被告之前，並遭被告自後撞及，而係突然
    向左傾倒至被告車前，可否遽認被告有疏於注意車前狀況之
    違規行為，要非無疑。又按汽車駕駛人，因可信賴其他參與
    交通之對方亦能遵守交通規則，且衡諸日常生活經驗及一般
    合理駕駛人之注意能力，已為必要之注意，並已採取適當之
    措施，或縱未採取適當之措施，仍無法避免交通事故之發生
    時，該汽車駕駛人對於信賴對方亦能遵守交通規則乃竟違規
    之行為，自無預防之義務，難謂該汽車駕駛人即有能注意而
    不注意之過失，而令負過失之責任（最高法院90年度台上字
    第2400號判決意旨參照）。茲依據上開證人林萬福、蕭國財
    及被告之供、證述，並參諸卷附相關勘查採證報告，本件被
    害人係因操駕不慎、重心不穩因而人、車向左前側傾倒，適
    被告所駕駛之系爭自小客車駛至該處，因而將其輾越而肇事
    ，以瞬間機車滑倒，被害人突然摔至被告所駕駛小客車前之
    情狀觀之，被告能否注意而避免，實有疑問？復依案發前被
    告所駕駛汽車與被害人所駕駛機車併行，而被害人駕駛機車
    倒地之刮地痕約5.7 公尺等情，堪認被害人之人車倒地後車
    輛滑行約5.7 公尺停止，此有道路交通事故現場圖可稽（偵
    查卷第90頁），是以被告林嘉雄於原審法院審理時供稱：伊
    看到被害人突然人車往左邊滑倒，倒在伊車頭右前方的位置
    ，當時距離伊大約5 公尺云云，即非全然無據。另參諸卷附
    「汽車行駛距離及反應距離一覽表」及「一般公路汽車煞車
    距離、行車速度對照表」為計算，以被告自承當時時速約30
    公里，及本院前開認定被告應未超越時速50公里為基準，採
    以所需最短停煞距離之時速30公里計算，則被告每秒行進8.
    33公尺，而駕駛人之一般平均反應力為4分之3秒，故被告反
    應距離應為6.24公尺，煞車距離為4.6 公尺（以1年至3年乾
    燥路面情況計算），是以被告至少需10.84 公尺之距離才可
    完全煞停，從而，被告以前開時速行駛，而於突見被害人倒
    地時之距離僅約5 公尺，被告顯然已無完全煞停之反應距離
    ，實難認被告就被害人遭其車輛輾越有何防止結果發生之可
    能。茲本件被告駕駛其自用小客車行駛，既無超速或其他違
    規之情形，俱如前述，本得信賴其他用路人亦會遵守交通規
    則，而被害人因操駕不慎、重心不穩而突向左傾倒於被告所
    駕駛之系爭自小客車前方極近之距離，暨後車由蕭國財所駕
    駛之自小貨車因超速未保持安全距離而自後追撞並致其前衝
    等事項，實均非被告所能預見，復無充足時間、距離可供被
    告採取適當之預防或迴避之措施，以避免本件事故之發生，
    揆諸前開判例及判決意旨，自不應課予被告負有防範或避免
    結果發生之義務，從而自無從令其就本件肇事負何過失責任
    。
(六)另經原審法院將本件相關卷證送請臺北市交通事件裁決所鑑
    定，鑑定結果略以：事故路段速限為每小時50公里，系爭自
    小貨車車速每小時60公里，而事故前系爭機車先後自右側快
    速超越證人林萬福所駕之、系爭自小貨車、系爭自小客車，
    當機車減速左偏欲自腳踏車左側超越時，機車則可能因操作
    不當自行滑倒或遭上開小客車之擦撞而發生事故，推析上開
    機車涉嫌閃避疏忽、超速行駛、上開小客車涉嫌未注意車前
    狀況、自小貨車因涉嫌超速行駛、涉嫌未保持行車安全距離
    ，致在前方事故發生後未能及時煞停而追撞自小客車，並擠
    壓或輾壓倒地之被害人身體，至被害人騎乘系爭機車與系爭
    自小客車事故之肇事原因，涉及反應時間與上開機車是否因
    擦撞失控，則因現有跡證不足，尚無法確認，有台北市交通
    事件裁決所99年11月30日北市裁鑑字第09941407000 號函及
    鑑定書在卷可稽（見原審卷第192至196頁），是鑑定報告亦
    認被害人涉嫌超速行駛、閃避疏忽，且依前述上開小客車及
    機車間尚無證據證明有撞擊，同認難資為對被告林嘉雄不利
    之認定，附此敘明。
(七)綜上所述，本件車禍被害人死亡結果固係因遭被告所駕駛之
    系爭自用小客車及後方由蕭國財所駕駛之自用小貨車先後輾
    壓，致受有胸腔與腹腔內出血當場不治死亡，惟本件被告駕
    駛自用小客車行經該路段時既未超速，並在遵行車道內行駛
    ，被告自得信賴其他用路人亦會遵守交通規則，而被告就被
    害人於行進間突向其右前方傾倒，暨後方車輛超速駕駛及未
    保持行車距離等情，既無從預見，復無充足時間、距離可供
    被告採取適當之預防或迴避之措施，致無法避免輾越被害人
    之身體，其應無應注意而未注意之過失，亦即並無證據足以
    證明被告林嘉雄對本案之發生，有應注意而不注意之過失，
    依罪有疑，利益歸被告原則，自應為有利被告林嘉雄之認定
    。此外，復查無其他積極證據足以證明被告林嘉雄有被訴之
    犯行，揆諸前述規定，不能證明被告犯罪，自應諭知被告無
    罪之判決。
六、原審本同上之見解，以不能證明被告林嘉雄有公訴人所指之
    過失致死犯行，而為被告林嘉雄無罪之諭知，其認事用法，
    俱無違誤，於法尚無不合。檢察官上訴意旨略以：駕駛於被
    告後方之同案被告蕭國財車速超過50公里，則在同一車道之
    狀況下，被告之車速至少已達50公里，原審認被告當時車速
    僅30公里，自有違誤。而被告既自承車禍發生前有注意到被
    害人騎乘之機車，且發現被害人之機車一直往左偏，若被告
    有適時注意前方車行動態，並無無法閃避之理，縱認被害人
    係自行摔倒，若非因被告林嘉雄之車速過快無法立時閃避，
    而輾壓被害人之胸腹部，以被害人身上其他僅在腿部之擦挫
    傷亦不會導致死亡之結果。是被告林嘉雄顯有未注意車前動
    態、採取必要措施之過失。原審僅以證人林萬福及同案被告
    蕭國財對於事發當時不甚清楚之供述，即認被告林嘉雄之駕
    車與被害人死亡間無相當因果關係，並對被告林嘉雄為無罪
    之諭知，確有認事用法之違誤。惟查並無證據證明被告駕駛
    自用小客車行經該路段時有超速或撞擊被害人之違規駕駛行
    為，其在遵行車道內行駛，自得信賴其他用路人亦會遵守交
    通規則，而被告就被害人於行進間突向其右前方傾倒，暨後
    方車輛超速駕駛及未保持行車距離等情，既無從預見，復無
    充足時間、距離可供被告採取適當之預防或迴避之措施，致
    無法避免輾越被害人之身體，自難科以被告有注意義務違反
    之過失責任。檢察官上訴意旨仍執陳詞，指摘原判決不當，
    尚難認有理由，應予駁回。
據上論斷，應依刑事訴訟法第368條，判決如主文。
本案經檢察官沈明倫到庭執行職務。
中    華    民    國    100   年    6    月    30    日
                  刑事第八庭  審判長法  官  張傳栗
                                    法  官  黃斯偉
                                    法  官  劉嶽承
以上正本證明與原本無異。
不得上訴。
                                    書記官  何仁崴
中    華    民    國    100   年    6    月    30    日